【裁判字號】    92,訴,312
【裁判日期】    921231
【裁判案由】    偽造文書等
【裁判全文】
臺灣士林地方法院刑事判決                          九十二年度訴字第三一二號
    公  訴  人  臺灣士林地方法院檢察署檢察官
    被      告  丙○○
              （原名張宗良）
右列被告因偽造文書等案件，經檢察官提起公訴（九十年度偵字第五００五號），被
告於準備程序中為認罪之答辯，經本院合議庭裁定改由受命法官獨任行簡式審判程序
，並判決如左：
    主  文
丙○○共同連續行使偽造私文書，足以生損害於他人，處有期徒刑壹年。偽造之簽帳
單顧客存根聯壹紙及特約商店存根聯上偽造之「陳又民」署押壹枚均沒收。
    事  實
一、丙○○（原名張宗良）曾於民國八十九年間因持偽造信用卡冒名刷卡，涉犯偽造
    文書案件，經本院於九十年三月十五日判處有期徒刑一年，緩刑三年，竟仍不知
    悔改，復與己○○（另行審結）、姓名年籍不詳之成年男子「陳先生」，基於共
    同偽造文書、詐欺取財之犯意聯絡，由己○○於九十年五月一日駕駛車號二Ｃ—
    六一一二號自小客車搭載丙○○至淡水，再由「陳先生」於淡水某處提供背面已
    簽署「陳又民」名義之偽造信用卡一張（卡號000000000000000
    0）予丙○○，約定丙○○持前開偽造信用卡刷卡購物，每刷卡一次將購得物品
    交付己○○、「陳先生」，丙○○即可獲得新台幣（下同）二千元。丙○○旋即
    基於意圖為自己不法所有及行使偽造私文書之概括犯意，先後持前開偽造信用卡
    為下列刷卡消費之行為：
  (一)於九十年五月一日十四時二十分許，至台北縣淡水鎮○○路一三八號台灣大哥大
    淡水加盟店，欲購買一萬一千元之手機，並交付前開偽簽「陳又民」姓名之偽造
    信用卡刷卡而行使，客觀上足以使人誤認係「陳又民」本人持卡消費，足生損害
    於陳又民及台灣大哥大淡水加盟店，惟因未能通過刷卡，丙○○乃藉詞取消交易
    並離開，而未取得財物。
  (二)於九十年五月一日十四時二十一分許，持前開偽造信用卡至台北縣淡水鎮○○街
    二五０號全虹通訊廣場淡海店，購買NOKIA8250手機一支及配件，總價一萬三千
    四百元，丙○○並持前開偽簽「陳又民」姓名之偽造信用卡刷卡，並以複寫方式
    同時在列印出之信用卡簽單顧客存根聯、特約商店存根聯上偽簽「陳又民」之署
    押，一次偽造完成二聯「陳又民」名義之簽帳單，再持交店員收執核對而行使之
    ，以表示陳又民同意依據信用卡持卡人合約條件，按簽帳單之金額付款予發卡銀
    行之意思，致該特約商店陷於錯誤，允予簽帳消費，並交付其所購之物，足以生
    損害於陳又民及全虹通訊廣場淡海店。丙○○並因唯恐為警查獲而任意將前開偽
    造之信用卡丟棄。嗣因己○○另搭載之丁○○持偽造之信用卡刷卡，當場為警逮
    捕，並依店家所述車號，查獲己○○而於同日下午十六時十分許，在己○○車上
    查獲丙○○。
二、案經台北縣政府警察局淡水分局報請台灣士林地方法院檢察署檢察官偵查起訴。
    理  由
一、右揭犯罪事實業據被告丙○○自白不諱，核與全虹通訊廣場淡海店店長乙○○、
    台灣大哥大淡水加盟店店長吳柏翰於警訊時指訴相符，並有簽帳單一紙（特約商
    店存根聯）附卷可稽。至於共同被告丁○○、甲○○、戊○○係與己○○、「陳
    先生」有犯意聯絡，並無證據足以認定渠與被告有何犯意聯絡，是尚難認被告與
    丁○○、甲○○、戊○○有共犯關係，併此說明。綜上所述，本件事證已臻明確
    ，被告犯行至堪認定，應予依法論科。
二、按「在信用卡背面簽名欄簽名，單純從形式上觀察，即足以表示信用卡之簽名者
    於信用卡有效期限內有權使用該信用卡之辨識及證明，非依習慣或特約表示一定
    用意之證明，性質上係屬刑法第二百十條之文書」（最高法院九十一年台上字第
    五二０九號判決參照），又信用卡簽帳單係以文字為一定之意思表示，持信用卡
    刷卡消費時，在簽帳單上簽署姓名，除表示已收受特約商店所交付之交易標的物
    或消費標的，並確認該筆消費之憑證，具有表示法律上權利義務關係之證明，故
    簽帳單性質上除與收據相同外，並且為信用卡發卡銀行依據此向簽帳人收款之憑
    證，為文書之一種，並為私人製作之文書。查被告持偽簽陳又民姓名之信用卡刷
    卡購物行使，並偽簽「陳又民」之署押偽造簽帳單，持交全虹通訊、台灣大哥大
    ，使商店陷於錯誤，或交付財物、或未交付財物，核係犯刑法第二百十六條、第
    二百十條之行使偽造私文書罪、第三百三十九條第一項之詐欺取財罪、同條第三
    項詐欺取財未遂罪。至於被告於簽帳單偽造「陳又民」署押之行為，乃其偽造簽
    帳單私文書之部分行為，又偽造私文書後復持以行使，偽造之低度行為為行使之
    高度行為所吸收，均不另論罪。被告所犯前開二次行使偽造私文書、詐欺取財之
    行為，時間緊接，犯意概括，所犯各構成要件相同，應各論以連續犯一罪，並均
    加重其刑，詐欺取財部分並應從重依詐欺取財既遂罪處斷。被告於台灣大哥大淡
    水加盟店行使偽造信用卡刷卡未過而未取得財物之犯行，雖未據檢察官起訴，然
    與起訴行使偽造私文書、詐欺取財罪，分別具連續犯裁判上一罪關係，均為起訴
    效力所及，自得由本院併予審理。被告行為後刑法已於九十年六月二十日修正，
    增訂第二百零一條之一，該條第二項規定「行使前項偽造、變造之信用卡、金融
    卡、儲值卡或其他相類作為簽帳、提款、轉帳或支付工具之電磁紀錄物，或意圖
    供行使之用，而收受或交付於人者，處五年以下有期徒刑，得併科三萬元以下罰
    金」，是被告行為後，法律已有變更，比較新舊法結果，以舊法有利於被告，是
    依刑法第二條第一項前段規定，適用舊法即刑法第二百十六條、第二百十條、第
    三百三十九條第一項之規定處斷。所犯連續行使偽造私文書罪、連續詐欺取財罪
    間，有方法目的之牽連關係，應論以牽連犯，並從重依連續行使偽造私文書罪處
    斷。被告與己○○、「陳先生」有犯意聯絡，行為分擔，應論以共同正犯。爰審
    酌被告曾於八十九年間因持偽造信用卡冒名刷卡，涉犯偽造文書案件，甫經本院
    於九十年三月十五日判處有期徒刑一年，緩刑三年，竟仍不知悔改，於判決後未
    久即九十年五月一日再以相似犯罪手法犯本件之罪，並斟酌其犯罪手段、所生損
    害及其犯罪後坦承犯行之態度，量處如主文所示之刑。
三、至於偽造之陳又民信用卡一張，據被告供稱已丟棄而滅失，故不諭知沒收。被告
    於刷卡購物時所偽造陳又民名義製作之簽帳單顧客存根聯一紙，屬於被告所有並
    為供行使偽造私文書及詐欺犯罪所用之物，雖未扣案，惟查無證據可證已滅失，
    爰依刑法第三十八條第一項第二款宣告沒收。另，前開簽帳單之特約商店存根聯
    （附於偵查卷內）上偽造之「陳又民」署押一枚，應依刑法第二百十九條規定宣
    告沒收。又，該顧客存根聯一紙既已沒收，其上偽造之陳又民署押自無庸重複諭
    知沒收；前開簽帳單特約商店存根聯已分別交付特約商店，非屬被告所有，不得
    宣告沒收，併此敘明。
四、共同被告己○○另行審結。
據上論斷，應依刑事訴訟法第二百七十三條之一第一項、第二百九十九條第一項前段
，刑法第二條第一項前段、第二十八條、第五十六條、第二百十六條、第二百十條、
第三百三十九條第一項、第五十五條、第三十八條第一項第二款、第二百十九條，罰
金罰鍰提高標準條例第一條前段，判決如主文。
中      華      民      國      九十二    年    十二    月    三十一    日
                                    臺灣士林地方法院刑事第六庭
                法  官  洪  慕  芳
右正本證明與原本無異。
如不服本判決，應於判決送達後十日內，向本院提出上訴狀。
                                        書記官  趙  彩  彤
中      華      民      國      九十三    年     一     月      八      日
附錄本判決論罪科刑依據之法條：
刑法第二百十條：
  偽造、變造私文書，足以生損害於公眾或他人者，處五年以下有期徒刑。
刑法第三百三十九條第一項：
  意圖為自己或第三人不法之所有，以詐術使人將本人或第三人之物交付者，處五年
  以下有期徒刑、拘役或科或併科一千元以下罰金。


司法院資訊處製作；財團法人民間司法改革基金會備份。
